【裁判字號】    90,再易,15
【裁判日期】    901128
【裁判案由】    聲請再審
【裁判全文】
臺灣板橋地方法院民事裁定  九十年度再易字第一五號
    再審原告  乙○○
    再審被告  甲○○
右當事人間請求聲請再審事件，再審原告對於本院民國九十年五月二十五日本院九十
年度簡上字第五九號確定判決提起再審之訴，本院裁定如左：
    主      文
再審之訴駁回。
再審訴訟費用由再審原告負擔。
    理      由
一、按「再審之訴，應於三十日之不變期間內提起」；「前項期間，自判決確定時起
    算。但再審之理由知悉在後者，自知悉時起算」。民事訴訟法第五百條第一項、
    第二項分別定有明文。且提起再審之訴，依民事訴訟法第五百零一條第一項第四
    款之規定，應表明再審理由及關於再審理由並遵守不變期間之證據，此為提起再
    審之訴必須具備之程式。其中關於遵守不變期間之證據，僅於主張其再審之理由
    知悉在判決或裁定確定後而應自知悉時起算其不變期間之場合，始有其適用（最
    高法院七十三年度臺抗字第四四九號判例意旨參照）。又再審之訴，如再審原告
    未依民事訴訟法第五百零一條第一項第四款規定記載遵守不變期間之證據，審判
    長毋庸命其補正（最高法院六十三年五月二十八日第三次民事庭會議決議參照）
    ，即得以該再審之訴，已逾越上開法定不變期間或訴狀不合法定程式（對主張知
    悉在後者），逕以裁定駁回之（最高法院八十一年度臺抗字第二二七八號判決意
    旨參照）。
二、經查：本件再審原告係主張本院民國九十年五月二十五日所為之九十年度簡上字
    第五九號返還借款事件之確定判決，漏未斟酌、採納再審被告事先擬妥而要求再
    審原告抄寫之系爭同意書影本，且系爭同意書係再審被告之請求行為，同意書所
    載清償方式亦為請求之延續行為，鈞院九十年度簡上字第五九號確定終局判決適
    用民法第一百二十九條第一項第二款，其適用法規顯有錯誤；系爭同意書顯係預
    期再審原告將來賺錢時再歸還、或預期將來由再審被告向再審原告購貨時，分六
    次扣除貨款，顯見再審原告之清償期未屆至，再審被告之請求自無理由；本件訴
    訟標的為二十一萬六千元，惟鈞院民事執行處通知再審被告領取分配款項三萬五
    千五百三十一元，亦即再審原告已清償上開款項，僅餘二十一萬四千四百六十九
    元未清償，而非二十一萬六千元未清償，故原確定判決有證據與待證事實之矛盾
    、證據與理由之矛盾，為其本件再審之理由，此有再審原告所提聲請再審書狀在
    卷足憑。惟本件原確定判決即本院九十年度簡上字第五九號訴訟事件第二審民事
    判決，已於九十年五月二十五日宣示判決當日確定，經本院調取該訴訟卷宗核閱
    無誤。則再審原告提起再審之訴之三十日不變期間，應自上開判決確定之翌日即
    九十年五月二十六日起算，扣除二日之在途期間，其得提起再審之訴之三十日不
    變期間，應至九十年六月二十八日屆滿。再審原告係於九十年七月九日始具狀提
    出於本院，提起本件再審之訴，此有本件再審原告聲請再審狀之本院收文戳章所
    載之日期足證，其顯已逾三十日之不變期間，至為灼然。再者，再審原告亦未主
    張其知悉再審理由在後之事由，且未於再審訴狀內表明關於再審理由知悉在後並
    遵守不變期間之證據。揆諸首揭說明，本件再審原告所提之再審之訴，已逾法定
    不變期間，其再審之訴為不合法，應予以駁回。
三、依民事訴訟法第五百零二條第一項、第九十五條、第七十八條，裁定如主文。
中      華      民      國    九十      年     十一     月    二十八    日
                                        臺灣板橋地方法院民事第四庭
                                          審判長法官  陳財旺
                                                法官  趙義德
                                                法官  陳翠琪
右為正本係照原本作成
如對本裁定抗告須於裁定送達後十日內向本院提出抗告狀，並應繳納抗告費新台幣四
十五元。
中      華      民      國    九十      年     十一     月    二十九    日
~B法院書記官  陳蒼仁


司法院資訊處製作；財團法人民間司法改革基金會備份。
